【裁判字號】    97,交上訴,984
【裁判日期】    971008
【裁判案由】    公共危險等
【裁判全文】
臺灣高等法院臺南分院刑事判決       97年度交上訴字第984號
上  訴  人  臺灣雲林地方法院檢察署檢察官
被      告  甲○○
                      弄31號
上列上訴人因被告公共危險等案件，不服臺灣雲林地方法院97年
度交訴字第29號中華民國97年7月11日第一審判決（起訴案號：
臺灣雲林地方法院檢察署97年度偵字第1741號），提起上訴，被
告就被訴犯罪事實為有罪之陳述，經裁定適用簡式審判程序，本
院判決如下：
    主  文
上訴駁回。
    事  實
一、甲○○於民國（下同）97年3月11日傍晚，駕駛車牌號碼5J-
    3493號自用小客車，沿雲林縣褒忠鄉○○路由北往南方向行
    駛，於同日傍晚6時許，行經中正路與自強路口，在左轉進
    入自強路之際，本應注意車前狀況，隨時採取必要之安全措
    施，且當時天候晴、傍晚有暮光、視距良好、柏油路面乾燥
    、無缺陷、亦無障礙物，並無不能注意之情形，竟疏未注意
    ，駕車撞擊行走在自強路路旁之林玉瑞（民國16年2月13日
    出生），致林玉瑞受有血氣胸之傷害。詎甲○○肇事致人受
    傷後，竟未下車查看及救護，反起肇事逃逸之犯意，駕駛上
    開自用小客車逃離現場。其後，林玉瑞經送醫救治，於到醫
    院前即告死亡。嗣為警方循線查獲上情。
二、案經林玉瑞之子乙○○告訴暨臺灣雲林地方法院檢察署檢察
    官相驗後自動檢舉偵查起訴。
    理  由
甲、程序方面：
    被告甲○○於本院準備程序期日，就被訴之事實為有罪之陳
    述，經本院裁定適用簡式審判程序，則依據刑事訴訟法第27
    3條之2之規定，本件証據之調查，不受同法第159條第1項、
    第161條之2、第161條之3、第163條之1及第164條至第170條
    規定之限制，合先敘明。
乙、實體方面：
一、上開犯罪事實，業據被告甲○○於偵查、原審及本院審理時
    坦承不諱；核與證人蔡華成於警詢指述之情節相符；並有雲
    林縣警察局虎尾分局處理相驗案件初步調查報告暨報驗書、
    道路交通事故現場圖、道路交通事故調查報告表(一)(二)各1份
    及照片42張在卷可稽。另本件車禍被害人林玉瑞確實因此車
    禍受傷死亡，亦經檢察官督同檢驗員到場相驗屬實，製有相
    驗筆錄、相驗屍體證明書、檢驗報告書各1份在卷可憑。按
    駕駛人應注意車前狀況，隨時採取必要之安全措施，道路交
    通安全規則第94條第3項定有明文。又依卷附之交通事故調
    查報告表(一)所載，本件事故當時，天候晴、傍晚有暮光、視
    距良好、柏油路面乾燥、無缺陷、亦無障礙物，被告並無不
    能注意之情事。被告竟疏未注意車前狀況，撞擊行人林玉瑞
    ，可見其駕車確有過失。再被害人林玉瑞確因本件車禍，致
    受有血氣胸之傷害致死，亦有相驗筆錄、相驗屍體證明書、
    檢驗報告書各1件在卷可稽，是被告之過失駕駛行為，與被
    害人林玉瑞之死亡結果間，顯具有相當因果關係。本件事證
    明確，被告上開過失致人於死及肇事後逃逸之犯行，均堪以
    認定。
二、核被告所為，係犯刑法第276條第1項之過失致人於死罪及同
    法第185條之4之肇事逃逸罪。被告所犯上開2罪間，行為互
    殊，罪名不同，應分論併罰。
三、原審以被告罪証明確，因予適用刑法第276條第1項、第185
    條之4、第51條第5款、第74條第1項第1款、刑法施行法第1
    條之1等規定；並審酌被告未有犯罪前科，有臺灣高等法院
    被告前案紀錄表1份附卷可參，素行良好；駕駛車輛疏未注
    意車前狀況，撞擊行人，對車禍之發生具有重大過失；又於
    肇事後，未下車查看，將被害人送醫救治而逕自離去，存有
    漠視法令、輕忽人命之心態，並有使被害人錯失及時救護之
    虞，其犯罪所生之危害；惟念及被告於犯後坦承犯行，甚有
    悔意，並已賠償被害人家屬所受損害，獲得被害人家屬之寬
    恕，有雲林縣褒忠鄉調解委員會調解書及「聲請撤回告訴狀
    」各1份在卷可參等被告之品行、犯罪之動機、目的、手段
    、所生危害及犯後態度等一切情狀，分別就所犯過失致人於
    死罪部分量處有期徒刑1年，所犯肇事逃逸罪部分量處有期
    徒刑1年，並定其應執行有期徒刑1年10月；復審酌被告未曾
    因故意犯罪而受有期徒刑以上刑之宣告，已如上述；其因一
    時疏虞致罹刑章，且犯後坦承犯行，已與被害人家屬達成民
    事調解，並得被害人家屬之寬恕，業如上述。其歷此偵、審
    程序及刑之宣告，應知所警愓，信無再犯之虞，因認上開對
    其宣告之刑以暫不執行為適當，而予以宣告緩刑3年；本院
    經核原判決認事用法並無不合，量刑亦稱妥適。檢察官上訴
    意旨稱：被告自承於案發日前服用墮胎藥造成大量出血，意
    識不清，乃竟駕駛上開車輛，對往來交通之危害非小，於行
    經自強路之行人穿越道時已失控撞路邊電桿，竟仍繼續駕駛
    ，罔顧他人人命之態度，不管是誰在案發現場，大概都是同
    樣下場；且被告肇事時輾壓拖行被害人身體約達188公尺之
    異於常人之決意與堅定，車禍當時怵目驚心之情非難想見，
    其犯罪所生之危險及損害重大；被告事後尚且不顧停車救治
    ，迅速駕車離去，並未停留現場通知員警前來處理，置被害
    人倒臥血泊之慘狀於不顧，這種冷血的作為，實際上已經十
    分接近不確定殺人故意，被告肇事逃逸之主觀惡性重大，應
    從重量刑，且不予以緩刑。雖被告已與被害人家屬達成和解
    ，俱屬犯罪後態度之問題，與被告有無再犯之虞，及能否由
    於刑罰之宣告而策其自新無關，參以本件犯罪情節、查獲過
    程等情，實難認被告當知所警惕，信無再犯之虞，原審為緩
    刑之宣告，顯有不當。若認被告宜予以緩刑，基於本案之具
    體犯罪情節，亦宜參酌新修正刑法第74條之規定，就緩刑宣
    告外，另命被告履行一定之條件，以平衡社會公益等語，指
    摘原判決不當。惟查被告於偵審中均坦承其犯行，並徵得被
    害人家屬之諒解，及達成和解賠償損害，已如上述，顯見被
    告犯後已有悔悟之心，且歷經多次偵審之程序，應已知所警
    惕，信無再犯之虞；再者，本件尚無証據足証被告就本件車
    禍有何「殺人之不確定故意」，檢察官上訴指摘此節，但亦
    未能舉証以資証明；且稽之檢察官起訴書所載，亦認被告涉
    嫌本件過失致死之犯行，就被告有無「殺人之不確定故意」
    亦毫無所指，僅因原審為緩刑之宣告，即以被告似有「殺人
    之不確定故意」而指摘原審緩刑不當，顯無所據。另關於被
    告就本件車禍之造成確有過失，而原審亦已審酌被告之行為
    所造成之危害，及其犯罪情節之輕重，而分別量處上開之徒
    刑，及定應執行有期徒刑1年10月，並為緩刑之宣告，尚無
    量刑過輕之違誤，或有何不當之處，檢察官上訴並無理由，
    應予駁回。
據上論結，應依刑事訴訟法第368條、第364條、第273條之1第1
項，判決如主文。
本案經檢察官張太龍到庭執行職務。
中    華    民    國    97    年    10    月    8     日
                  刑事第四庭  審判長法  官  吳志誠
                                    法  官  羅心芳
                                    法  官  陳珍如
以上正本證明與原本無異。
過失致人於死罪部分不得上訴。
其餘部分如不服本判決，應於收受本判決後十日內向本院提出上
訴書狀。其未敘述上訴理由者並得於提起上訴後十日內向本院補
提理由書狀（均須按他造當事人之人數附繕本）「切勿逕送上級
法院」。
                                    書記官  岑  玢
中    華    民    國    97    年    10    月    9     日
附錄本案論罪科刑法條全文：
中華民國刑法第276條第1項
因過失致人於死者，處二年以下有期徒刑、拘役或二千元以下罰
金。
中華民國刑法第185條之4
駕駛動力交通工具肇事，致人死傷而逃逸者，處六月以上五年以
下有期徒刑。


司法院資訊處製作；財團法人民間司法改革基金會備份。
